【裁判字號】    97,上訴,2560
【裁判日期】    971104
【裁判案由】    違反槍砲彈藥刀械管制條例
【裁判全文】
臺灣高等法院刑事判決                97年度上訴字第2560號
上  訴  人
即  被  告  甲○○
                    號
指定辯護人  本院公設辯護人周君穎
上列上訴人因違反槍砲彈藥刀械管制條例案件，不服臺灣新竹地
方法院97年度訴字第68號，中華民國97年4 月18日第一審判決（
起訴案號：臺灣新竹地方法院檢察署96年度偵字第7179號），提
起上訴，本院判決如下：
    主  文
原判決撤銷。
甲○○未經許可，持有可發射子彈具有殺傷力之改造手槍，處有
期徒刑年貳月，併科罰金新臺幣捌萬元，罰金如易服勞役，以
新臺幣壹仟元折算壹日。扣案仿COLT廠CALTBER.25POCKET型半自
動手槍製造之改造手槍（槍枝管制編號：0000000000號）壹支、
金屬彈殼組合直徑8.0mm±0.5mm金屬彈頭具殺傷力之改造子彈
顆，均沒收。
    事  實
一、甲○○明知可發射子彈具有殺傷力之改造手槍、子彈為槍砲
    彈藥刀械管制條例管制之物品，未經主管機關許可不得持有
    ，竟基於非法持有具有殺傷力之改造手槍、子彈之犯意，於
    民國96年11月20日晚上，在其兄吳雄聲（已於96年11月19日
    死亡）位於新竹市○○路608巷6弄6 號住處客廳整理物品時
    ，發現具有殺傷力之仿COLT廠CALIBER.25POCKET型半自動手
    槍製造之改造手槍1 支（槍枝管制編號為0000000000號）、
    金屬彈殼組合直徑8.0mm±0.5mm金屬彈頭而成之具有殺傷力
    子彈4 顆、金屬彈殼組合直徑7.0mm±0.5mm金屬彈頭而成之
    具有殺傷力子彈3 顆，即自斯時起將之攜回放置在其所有車
    牌號碼ＣＭ－2115號自用小客車車上而非法持有之。嗣於96
    年11月27日下午5 時50分，為警持臺灣新竹地方法院核發之
    搜索票，在甲○○上開自用小客車駕駛座旁置物箱內查獲，
    並扣得前開具殺傷力之改造手槍、子彈7顆（其中4顆業經試
    射）。
二、案經新竹市警察局第二分局報請臺灣新竹地方法院檢察署檢
    察官偵查起訴。
    理  由
壹、程序方面
    被告以外之人於審判外之言詞或書面陳述，除法律有規定者
    外，不得作為證據。被告以外之人於偵查中向檢察官所為之
    陳述，除顯有不可信之情況者外，得為證據。公務員職務上
    製作之紀錄文書、證明文書，除顯有不可信之情況外，亦得
    為證據。又按被告以外之人於審判外之陳述，雖不符刑事訴
    訟法第159條之1至第159條之4之規定，而經當事人於審判程
    序同意作為證據，法院審酌該言詞陳述或書面陳述作成時之
    情況，認為適當者，亦得為證據；當事人、代理人或辯護人
    於法院調查證據時，知有刑事訴訟法第159條第1項不得為證
    據之情形，而未於言詞辯論終結前聲明異議者，視為有前項
    之同意，刑事訴訟法第159條之1、第159條之5第1項、第2項
    分別定有明文。經查，本院相關之供述或非供述證據，並無
    顯不可信之情況，檢察官、被告及公設辯護人於準備及審判
    程序中對本案之供述、非供述證據均表示無意見而同意作為
    證據（本院卷第32頁背面、第47頁正面、第74頁背面），本
    院審酌各該證據作成之狀況，亦認為適當，依前揭規定，本
    案相關之供述、非供述證據，均有證據能力。
貳、實體方面
一、訊據被告否認上開犯行，並以：我有向刑警說我的行李袋裡
    有枝槍，但該槍枝之前，我都組不起來，槍枝應該沒有殺傷
    力，子彈我不知道有無殺傷力云云；公設辯護人則以：被告
    被查獲時是拆解狀態，經組合後送鑑定認具殺傷力，被告所
    為於法固有未合，惟被告於警未搜索前即向警表示車子不是
    被告的，車主也在現場，在犯罪未發覺前向該管公務員自承
    犯罪而接受裁判，即符合刑法第62條規定之自首要件，請予
    減輕其刑，並從輕量刑云云置辯。惟查：
  (一)被告對於上開時、地，未經許可而持有可發射子彈之具有殺
    傷力改造手槍1枝及改造子彈9顆之事實，迭於警詢、偵查、
    原審及本院準備程序、審理中均自白認罪，復有上開改造手
    槍、改造子彈扣案可資佐證。
  (二)又查扣之改造手槍1枝、改造子彈9顆，經送請內政部警政署
    刑事警察局鑑驗結果：送鑑改造手槍1枝（槍枝管制編號：0
    000000000），認係改造手槍，由仿COLT廠CALIBER.25POCKE
    T 型半自動手槍製造之改造槍枝，換裝土造金屬槍管而成，
    擊發功能正常，可供擊發適用子彈使用，認具殺傷力；送鑑
    改造子彈9顆，其中4顆認係非制式子彈，由金屬彈殼組合直
    徑8.0mm±0.5mm金屬彈頭而成，採樣乙顆試射，可擊發認具
    殺傷力，另5 顆，認均係非制式子彈，由金屬彈殼組合，直
    徑7.0mm±0.5mm金屬彈頭而成，採樣2顆試射：1顆，可擊發
    ，認具殺傷力；1 顆，無法擊發，認不具殺傷力，此有內政
    部警政署刑事警察局（下稱刑警局）96年12月24日刑鑑字第
    0960184557號鑑定書在卷（臺灣新竹地方法院檢察署96年度
    偵字7179號偵查卷第39至42 頁）足稽，惟因其中直徑7.0mm
    ±0.5mm金屬彈頭、彈殼之非制式子彈3顆未經鑑定是否具殺
    傷力，本院爰請刑警局再為鑑定，該局再鑑定結果為：「待
    鑑定3顆，經實際試射：2顆，可擊發，認具殺傷力；1 顆，
    雖可擊發，惟發射動能不足，認不具殺傷力」，此亦有該局
    97年9 月10日刑鑑字第0970133608號函在卷（本院卷第62頁
    ）可考。
  (三)證人即查獲警員乙○○證以：「我是本件被告持有槍、彈之
    承辦人，因有線報去實地勘查再聲請搜索票，線報內容是槍
    砲、毒品，但主要以槍砲為主，搜索的地點、範圍是他的住
    、居所及交通工具，當天我們進入被告住居所，他有2 位朋
    友在場，起獲毒品，車子停在外面，我們搜索他車，我們在
    他車子置物箱找到盒子內分解的槍枝零件，我們蒐證前這台
    車子是被告在使用，我們聲請的搜索票本來就包括住、居所
    及車，車主不在現場，都是被告在使用，我們去搜車子，被
    告先講置物箱有槍，槍枝起獲時是分解狀況，回分局後是被
    告組裝後，我們請他組裝完成，我們才送鑑定，我們搜車子
    的目的是要搜槍，我們在搜車前已知被告持有之槍、彈放在
    車內，因為他還涉及毒品案，且被告家中另有友人在場，且
    我們搜索票還包括槍、彈及毒品在內，所以搜完車後還在被
    告家裡搜」等語（本院卷第75頁正、背面）；另一證人即協
    同查獲之員警丙○○證稱：「我是被告警訊筆錄的紀錄人，
    打字是我打的，被告有提及槍、彈是自他家拿出來的，扣案
    槍、彈是他自己承認」等語（本院卷第76頁正面），上開 2
    位證人證言互核相符，並有原法院核發之搜索票乙紙（前揭
    偵查卷第94頁）在卷足憑，而該搜索票之搜索範圍包括被告
    之住居所、被告及在場人之身體、被告及在場人所使用之交
    通工具，足見本件查獲員警搜索之範圍及程序均屬合法，且
    被告係於員警發覺其犯罪而正在起出槍、彈前，搶先告知上
    開槍、彈之放置地點，因而順利起出上開槍、彈，核與刑法
    第62條規定之自首要件不符，被告及公設辯護人以被告符合
    自首要件為辯，尚有誤會，自不足取。
    要之，被告及公設辯護人所辯，無非事後卸責之詞，委不足
    取，本案事證已臻明確，被告未經許可而持有具有殺傷力之
    槍、彈犯行，堪予認定，自應依法予以論科。
二、核被告甲○○所為，係犯槍砲彈藥刀械管制條例第8條第4項
    之未經許可持有可發射子彈具有殺傷力之改造手槍罪；同條
    例第12條第4 項之未經許可持有子彈罪。被告同時持有上開
    改造手槍、子彈，係以一行為而觸犯上開未經許可持有可發
    射子彈具有殺傷力之改造手槍罪、未經許可持有子彈罪，為
    想像競合犯，應依刑法第55條之規定，從一重之未經許可持
    有可發射子彈具有殺傷力之改造手槍罪處斷。
三、原審據以論科，固非無見，惟(1)本件公訴人起訴被告未經許
    可，持有具殺傷力之非制式子彈共9 顆，而經鑑定不具殺傷
    力之非制式子彈有2 顆，此部分並不構成犯罪，惟原審疏未
    就此部分不另為無罪之諭知，尚有未洽。(2)又本案查獲之非
    制式子彈共9 顆，其中除上揭2 顆經鑑定不具殺傷力外，其
    餘7顆均經鑑定具殺傷力，惟其中4顆已試射而不復存在，原
    判決主文仍將其中已試射之不存在之具殺傷力子彈，予以宣
    告沒收，亦有未合。被告上訴意旨，飾詞圖卸，雖不足取，
    惟原判決既有可議，自屬無可維持，應由本院予以撤銷改判
    。爰審酌被告持有具有殺傷力之改造手槍1 支、具有殺傷力
    之改造子彈7 顆，對社會有潛在危險性，威脅社會秩序及人
    民之生命、身體安全，影響社會治安，犯罪所生危害不容輕
    忽，及被告犯罪手段、犯罪後坦承犯行等一切情狀，量處有
    期徒刑年貳月，併科罰金新臺幣捌萬元，並就罰金部分，
    諭知如易服勞役以新臺幣壹仟元折算壹日之折算標準。扣案
    仿COLT廠CALTBER.25POCKET型半自動手槍製造之改造手槍（
    槍枝管制編號：0000000000號）1支及金屬彈殼組合直徑8.
    0mm±0.5mm金屬彈頭具殺傷力之改造子彈3顆（另1顆已試射
    而滅失），屬違禁物，應依刑法第38條第1項第1款之規定宣
    告沒收。另扣案之金屬彈殼組合直徑8.0mm±0.5mm金屬彈頭
    具殺傷力之改造子彈1 顆、金屬彈殼組合直徑7.0mm±0.5mm
    金屬彈頭具殺傷力之改造子彈3 顆，業經鑑驗單位試射而不
    存在，均不宣告沒收之。
四、公訴意旨另以被告前揭時、地，未經許可持有可發射子彈具
    殺傷力之改造手槍乙枝、金屬彈殼組合直徑8.0mm±0.5mm金
    屬彈頭具殺傷力改造子彈4顆（其中1顆已試射而滅失）、金
    屬彈殼組合直徑7.0mm±0.5mm金屬彈頭具殺傷力改造子彈 3
    顆（該3 顆均已試射而滅失）外，另未經許可而持有金屬彈
    殼組合直徑7.0mm±0.5mm金屬彈頭具殺傷力改造子彈2 顆，
    犯有槍砲彈藥刀械管制條例第12條第4 項之未經許可持有子
    彈罪云云。惟查公訴人起訴上開2 顆子彈，先後經刑警局鑑
    定不具殺傷力，此有前揭該局96年12月24日刑鑑字00000000
    00號鑑定書、該局97年9 月10日刑鑑字第0970133608號函在
    卷佐證，上開2 顆子彈既不具殺傷力，此外被告復查無有違
    反槍砲彈藥刀械管制條例第12條第4 項之犯行，此部分犯罪
    應屬不能證明，惟此部分既經認定與前揭論罪科刑部分有裁
    判上乙罪之想像競合犯關係，本院自應不另為無罪之諭知，
    附此敘明。
據上論斷，應依刑事訴訟法第369條第1項前段、第364條、第299
條第1項前段，槍砲彈藥刀械管制條例第8條第4項、第12條第4項
，刑法第11條前段、第55條、第42條第3項、第38條第1項第1 款
，判決如主文。
本案經檢察官周誠南到庭執行職務。
中    華    民    國    97    年    11    月    4     日
                  刑事第三庭  審判長法  官  蔡秀雄
                                    法  官  謝靜恒
                                    法  官  許文章
以上正本證明與原本無異。
如不服本判決，應於收受送達後十日內向本院提出上訴書狀，其
未敘述上訴之理由者並得於提起上訴後十日內向本院補提理由書
（均須按他造當事人之人數附繕本）。
                                    書記官  蔡慧娟
中    華    民    國    97    年    11    月    4     日
附錄：本案論罪科刑法條全文
槍砲彈藥刀械管制條例第8條
未經許可，製造、販賣或運輸鋼筆槍、瓦斯槍、麻醉槍、獵槍、
空氣槍或第四條第一項第一款所定其他可發射金屬或子彈具有殺
傷力之各式槍砲者，處無期徒刑或五年以上有期徒刑，併科新臺
幣一千萬元以下罰金。
未經許可，轉讓、出租或出借前項所列槍枝者，處五年以上有期
徒刑，併科新臺幣一千萬元以下罰金。
意圖供自己或他人犯罪之用，而犯前二項之罪者，處無期徒刑或
七年以上有期徒刑，併科新臺幣一千萬元以下罰金。
未經許可，持有、寄藏或意圖販賣而陳列第一項所列槍枝者，處
三年以上十年以下有期徒刑，併科新臺幣七百萬元以下罰金。
第一項至第三項之未遂犯罰之。
槍砲彈藥刀械管制條例第12條
未經許可，製造、販賣或運輸子彈者，處一年以上七年以下有期
徒刑，併科新臺幣五百萬元以下罰金。
未經許可，轉讓、出租或出借子彈者，處六月以上五年以下有期
徒刑，併科新臺幣三百萬元以下罰金。
意圖供自己或他人犯罪之用，而犯前二項之罪者，處三年以上十
年以下有期徒刑，併科新臺幣七百萬元以下罰金。
未經許可，持有、寄藏或意圖販賣而陳列子彈者，處五年以下有
期徒刑，併科新臺幣三百萬元以下罰金。
第一項至第三項之未遂犯罰之。


司法院資訊處製作；財團法人民間司法改革基金會備份。
